【裁判字號】    95,簡上,774
【裁判日期】    951117
【裁判案由】    毀棄損壞等
【裁判全文】
臺灣高雄地方法院刑事判決             95年度簡上字第774號
上  訴  人
即  被  告  丙○○
上列上訴人因毀棄損壞等案件，不服本院高雄簡易庭95年度簡字
第3257號中華民國95年5 月29日第一審刑事簡易判決（聲請簡易
判決處刑案號：臺灣高雄地方法院檢察署95年度偵字第8902號）
，提起上訴，本院管轄之第二審合議庭判決如下：
    主  文
上訴駁回。
    事實及理由
一、本案經本院審理結果，認原審認事用法及量刑均無不當，應
    予維持，除引用原判決記載之事實及理由外（詳如附件），
    另補充認定事實及論罪科刑之理由如下：
 (一) 本件上訴人即被告（下稱被告）丙○○固於本院審理中辯稱
    ：伊因前配偶即告訴人乙○○之胞妹甲○○，在外積欠債務
    後離家出走，而債權人則委請真實姓名年籍不詳，綽號「大
    堵」（閩南語音譯，原判決誤載為「大肚」）之成年男子上
    門討債，伊不堪其擾，猜測甲○○應在告訴人住處，乃帶同
    「大堵」前往該址欲找甲○○解決債務。伊帶同「大堵」前
    往並指明告訴人之住處後即離去，對於「大堵」事後再度返
    回告訴人住處毀損大門一事全然不知云云。然經本院當庭勘
    驗告訴人提出上開住處監視錄影光碟之結果：被告與「大堵
    」係於錄影時間9 時14分31秒同時自告訴人住處之樓梯間上
    樓，被告在該址門前以手指大門後，二人旋於錄影時間9 時
    14分35秒時偕同下樓離開，在門前停留時間不過4 秒，且二
    人均無按門鈴、敲門或喊人之動作。嗣於錄影時間10時30分
    52秒時，祇見「大堵」獨自前往該址門前，未經按門鈴、敲
    門或喊人，逕行破壞該處大門等情，此有勘驗筆錄1 份在卷
    可參。衡諸社會通常觀念，倘被告果係帶同「大堵」前往該
    址欲找其前妻甲○○解決債務，何以未按門鈴、敲門或喊人
    ，且僅停留4 秒鐘即偕同離去；而「大堵」如確係欲上門尋
    找甲○○索討債務，為何二度前往該址均未按門鈴、敲門或
    喊人，且經被告指明後，旋於1 個多小時後再次前往上址逕
    行破壞大門，顯違常情，復與被告所辯欲尋甲○○之情形不
    合，顯係被告與「大堵」已有毀損告訴人住處大門之故意，
    先由被告帶同「大堵」前往並為其指明告訴人之住處後，再
    推由「大堵」獨自前往破壞告訴人住處大門甚明。其前開所
    辯既與監視錄影內容不符，又與常理有違，自非可採。至被
    告另聲請傳喚前開綽號「大堵」之不詳成年男子到庭作證，
    惟迄本件辯論終結時，始終未能提供「大堵」之真實姓名及
    年籍資料以供本院傳喚。而本院依其聲請，傳喚證人甲○○
    到庭由被告詰問，亦稱從未見過監視錄影中被告所稱「大堵
    」之人等語。是本院已窮盡查明方法，仍無從得悉「大堵」
    之姓名年籍俾供傳喚到庭作證，自屬已無調查之可能。
 (二) 按行為後法律有變更者，適用行為時之法律。但行為後之法
    律有利於行為人者，適用最有利於行為人之法律，刑法第2
    條第1 項定有明文。又有關新舊法之比較，應就罪刑有關之
    共犯、未遂犯、想像競合犯、牽連犯、連續犯、結合犯以及
    累犯加重、自首減輕暨其他法定加減原因與加減例等一切情
    形，綜其全部罪刑之結果而為比較（最高法院95年第8 次刑
    事庭會議決議參照）。本件被告行為後，如附表所示之相關
    法律均已變更，並俱於95年7 月1 日施行。玆經如附表所示
    之整體比較結果，裁判時之法律並非有利於被告。揆諸前開
    規定，自應適用各該行為時即修正前之法律至明。核被告所
    為，係犯刑法第354 條之毀損罪。被告與真實姓名年籍不詳
    綽號「大堵」之成年男子就上開犯行間，有犯意聯絡與行為
    分擔，應依刑法第28條之規定，論以共同正犯。
二、原審以被告犯罪事證明確，援引刑法第28條、第354 條、修
    正前第41條第1 項前段，罰金罰鍰提高標準條例第1 條前段
    、修正前罰金罰鍰提高標準條例第2 段之規定，並審酌被告
    僅因平日與告訴人相處不睦，即毀損其所有之大門，法紀觀
    念淡薄，迄未與告訴人和解並賠償損害，又未坦承犯行，犯
    罪後態度不佳等一切情狀，量處被告拘役20日，並諭知易科
    罰金之折算標準。本院核其認事用法，均無不當，量刑亦稱
    妥適。被告猶執前詞否認犯罪，據以提起上訴，指摘原判決
    不當，為無理由，應予駁回。
三、末按刑法修正後，係以適用行為時之法律為原則。原判決雖
    未及比較適用，然本件上訴本院合議庭後，經比較新舊法之
    結果，行為後之法律即新法並非較有利於行為人，而仍應適
    用行為時之法律規定，已如前述。從而，原判決適用行為時
    之法律，即無不當，自不構成撤銷改判之事由，併此敘明。
據上論斷，應依刑事訴訟法第455 條之1 第3 項、第368 條，判
決如主文。
中    華    民    國    95    年    11    月    17    日
                  刑事第六庭    審判長法  官  曾逸誠
                                      法  官  王  琁
                                      法  官  林柏壽
以上正本證明與原本無異。
不得上訴。
中    華    民    國    95    年    11    月    17    日
                                      書記官  林國龍
┌───────────────────────────────────────────────┐
│附表                                                                                          │
├──────┬─────────────┬─────────────┬───────┬────┤
│相關變更條文│行為時法（下稱舊法）之內容│裁判時法（下稱新法）之內容│比  較  理  由│備    註│
├──────┼─────────────┼─────────────┼───────┼────┤
│罰金刑貨幣單│依法律應處罰金、罰鍰者，就│中華民國94年1 月7 日法修正│刑法之貨幣單位│經按現行│
│位之變更 (罰│其原定數額得提高為2 倍至10│施行後，刑法分則編所定罰金│由「銀元」變更│法規所定│
│金罰鍰提高標│倍（刑法已定明10倍）。第1 │之貨幣單位為新臺幣。94年1 │為「新臺幣」，│貨幣單位│
│準條例第1 條│條所定得提高倍數之規定，於│月7 日刑法修正時，刑法分則│且刑法分則之罰│折算新臺│
│前段、第5 條│本條例修正後制定之法律，不│編未修正之條文定有罰金者，│金數額，亦視該│幣條例第│
│／刑法施行法│適用之；本條例修正前公布之│自94年1 月7 日刑法修正施行│分則先前曾修正│2 條之規│
│第1 之1 條第│法律，於本條例修正後修正其│後，就其所定數額提高為30倍│與否，而分別提│定折算後│
│1項、第2項) │罰金罰鍰數額或法律經全部修│。但72年6 月26日至94年1 月│高3 或30倍。  │等值，是│
│            │正而其罰金罰鍰數額未予變更│7 日新增或修正之條文，就其│              │以新法並│
│            │者，亦同。                │所定數額提高為3 倍。      │              │未較有利│
├──────┼─────────────┼─────────────┼───────┼────┤
│罰金刑下限變│罰金：（銀元）1 元以上。  │罰金：新臺幣1 ,000元以上，│罰金刑之下限，│舊法有利│
│更 (刑法第33│                          │百元計算之。              │由銀元10元（經│        │
│條第5 款)   │                          │                          │提高）即新臺幣│        │
│            │                          │                          │30元，提高為新│        │
│            │                          │                          │臺幣1 ,000元  │        │
├──────┼─────────────┼─────────────┼───────┼────┤
│易科罰金折算│犯最重本刑為5 年以下有期徒│犯最重本刑為5 年以下有期徒│易科罰金折算標│舊法有利│
│標準變更 (修│刑以下之刑之罪，而受6 個月│刑以下之刑之罪，而受6 個月│準由銀元300 元│        │
│正前刑法第41│以下有期徒刑或拘役之宣告…│以下有期徒刑或拘役之宣告者│即新臺幣900 元│        │
│條第1 項前段│得以（銀元，下同）1 元以上│，得以新臺幣1,000元、2,000│，提高為以新臺│        │
│、修正前罰金│3 元以下折算1 日，易科罰金│元或3,000 元折算1 日，易科│幣1,000 元、2,│        │
│罰鍰提高標準│。依刑法第41條易科罰金…就│罰金。                    │000元、3,000元│        │
│條例第2條／ │其原定數額提高為100 倍折算│                          │折算1 日      │        │
│現行刑法第41│1 日；法律所定罰金數額未依│                          │              │        │
│條第1項前段)│本條例提高倍數，或其處罰法│                          │              │        │
│            │條無罰金刑之規定者，亦同。│                          │              │        │
├──────┼─────────────┴─────────────┴───────┴────┤
│整體比較結果│舊法較為有利                                                                    │
└──────┴────────────────────────────────────────┘


司法院資訊處製作；財團法人民間司法改革基金會備份。
